臺灣高等法院臺南分院刑事判決
　　　　　　　　　　　　　　　　 94年度上訴字第871號　Ａ
上　訴　人
即　被　告　甲○○
上　訴　人
即　被　告　丙○○
上列上訴人因違反政府採購法等案件，不服臺灣雲林地方法院94
年度訴字第40號中華民國94年7月12日第一審判決(起訴案號：臺
灣雲林地方法院檢察署92年度偵字第2888號、93年度偵字第1318
、2093號），提起上訴，本院判決如下：
    主  文
上訴駁回。
    事  實
一、甲○○前於民國90年間因竊盜案件，經臺灣高等法院臺中分
    院以91年度上易字第565號判處有期徒刑3月，於91年5月27
    日確定，甫於91年8月13日易科罰金執行完畢。丙○○前於
    88年間因恐嚇案件，經臺灣嘉義地方法院於89年2月29日，
    以88年度易字第1460號判處有期徒刑8月，並經本院於89年5
    月9日，以89年度上易字第731號駁回上訴確定，甫於91年6
    月6日縮短刑期執行完畢。
二、緣李勝駩（經判處有期徒刑一年，緩刑四年確定）於92年間
    時，任職於雲林縣警察局北港分局北辰派出所，現則任職於
    雲林縣警察局虎尾分局褒忠分駐所，係依據法令從事公務之
    人員。緣雲林縣政府林內鄉公所於92年5月5日上網第1次公
    告辦理「林內鄉○○村○○○道路排水改善工程」（以下簡
    稱烏塗村工程）採購案招標工程，採購金額為新台幣（下同
    ）9,628,000元，並擬於同年月20日上午9時30分開標。又雲
    林縣政府古坑鄉公所於92年5月22日上網第1次公告辦理「九
    二一重建區土石流及崩塌地區源頭緊急水土保持處理第四期
    材料採購」（以下簡稱九二一工程）案招標工程，並擬於同
    年6月6日上午9時30分開標。王文吉（通緝中）得知上開2工
    程之招標事項後，有意圍標該工程以得標，竟與甲○○、丙○○、鐘勝麒（經判處有期徒刑八月，緩刑三年確定）與顏
    榮星（經判處有期徒刑八月確定）共同基於獲取不當利益，
    而以協議，使其他廠商不為投標，俾使王文吉能順利得標以
    承攬前述工程之概括犯意聯絡，由王文吉指使丙○○調派甲○○、鐘勝麒與顏榮星自上開2工程招標案標函販售期間之
    92 年5月間起至九二一工程開標前之92年6月間止之期間內
    ，不定時至雲林縣林內鄉公所及古坑鄉公所外守候，俟有意
    參與競標之廠商前往該2鄉公所領取標單時，即抄下前往領
    取工程標單之廠商車牌號碼後，再由丙○○或甲○○以電話
    聯絡李勝駩，由李勝駩利用其職務上得使用內政部警政署所
    設置「車籍資料查詢電腦系統」職權之機會，自92年5月17
    日起至同年月29日止，多次上網查得丙○○或甲○○所提供
    之車主姓名及地址等車籍資料（各次查詢之車籍資料詳如附
    表一所示）。李世宏明知車籍資料屬中華民國國防以外應秘
    密之消息，且明知丙○○及甲○○取得該等資料係用以從事
    其他私人用途，或用以協議，使其他廠商不為投標，而使王
    文吉能順利達成承攬上開2鄉公所工程，藉以從中獲取不當
    利益，竟仍與王文吉、甲○○及丙○○基於相同之概括犯意
    聯絡，將所查得之車籍資料洩漏予丙○○及甲○○，供丙○○及甲○○得憑以逐一前往領標廠商之所在，以「系爭工程
    他們有在處理，工程他們要做，如果你們要做，就要到其他
    地方談，並希望將標單交出」等語，要求其他競標廠商將標
    函交出，並交付對方一定現金作為補償，以此方式達成使前
    往購買標函之廠商廖祿桓、陳忠燻、乙○○等人不為投標之
    協議（細節詳如附表二所示）。然烏塗村工程部分因雲林縣
    政府林內鄉公所於開標日發覺所有投標文件均由同一郵局寄
    出，掛號信連號，疑有足以影響採購公正之違法或不當行為
    ，乃當場宣布廢標；九二一工程部分則因招標資料有疑義，
    經雲林縣政府古坑鄉公所於開標日協調各投標廠商後決定廢
    標。嗣經法務部調查局中部地區機動工作組循線查獲上情。
二、案經法務部調查局中部地區機動工作組移送台灣雲林地方法
    院檢察署偵查起訴。
        理  由
甲、証據能力部分：
 一、按被告以外之人於審判外之陳述，雖不符前四條之規定，
     而經當事人於審判程序同意作為證據，法院審酌該言詞陳
     述或書面陳述作成時之情況，認為適當者，亦得為證據。
     當事人、代理人或辯護人於法院調查證據時，知有第一百
     五十九條第一項不得為證據之情形，而未於言詞辯論終結
     前聲明異議者，視為有前項之同意，刑事訴訟法第一百五
     十九條之五定有明文。
 二、查本院準備程序及審判期日，被告對於証人廖祿桓、陳忠
     燻、乙○○於警詢時證述，均未爭執其等之証據能力，揆
　   之上開規定，自得為証據，合先敘明。
乙、實體部分：
一、訊據被告甲○○、丙○○均於本院審理時坦承上揭犯罪事實
    ，並有證人廖祿桓、陳忠燻、乙○○之警詢筆錄（見偵卷一
    第21 頁至第23頁、第39頁至第40頁、第42頁至第45頁、第
    27頁至第29 頁）及李勝駩使用車籍電腦查詢系統之記錄資
    料（見偵卷二第81頁至第82頁）、00-0000000號電話中被告
    丙○○與王文吉及李勝駩與被告丙○○之通信監查作業譯文
    （見偵卷一第119頁、173頁至第174頁、偵卷二第83頁）、
    0000-000000號行動電話中王文吉與被告丙○○及王文吉與
    顏榮星之通信監察作業譯文（見偵卷一第120頁至第122頁、
    第219頁至第223頁、卷二第84頁至第86頁）、0000-000000
    號行動電話中被告丙○○與顏榮星、顏榮星與被告甲○○、
    顏榮星與被害人廖祿桓及王文吉與顏榮星之通信監察作業譯
    文（見偵卷一第123頁至第130頁、第224頁至第239頁、卷二
    第87頁至第94頁）、0000-000000號行動電話中被告甲○○
    與李勝駩、被告甲○○與顏榮星、被告甲○○與王文吉、被
    告甲○○與鐘勝麒及被告丙○○與被告甲○○間之通信監察
    作業譯文（見偵卷一第131頁至第147頁、第186頁至第218頁
    、卷二第95頁至第111頁）、0000-000000 號行動電話中李
    勝駩與被告甲○○之通信監察作業譯文（見偵卷一第148頁
    至第153頁、第175頁至第185頁、卷二第112 頁至第117頁）
    可佐，足認被告甲○○、丙○○之自白均與事實相符，均應
    可採信，事證明確，被告等犯行均應堪認定。
二、核被告甲○○、丙○○所為，均係犯政府採購法第87條第4
    項之意圖獲取不當利益，而以協議，使廠商不為投標罪。起
    訴意旨雖認被告李勝駩、甲○○、丙○○、鐘勝麒及顏榮星
    此部分犯行均係犯政府採購法第87條第3項之罪，然此業據
    公訴檢察官於原審當庭予以更正，本院自得據以審理。被告
    甲○○、丙○○與共同被告李勝駩、鐘勝麒及顏榮星間就上
    開所犯政府採購法第87條第4項之犯行間有犯意聯絡及行為
    分擔，均為共同正犯。被告甲○○、丙○○就烏塗村工程與
    九二一工程分別以協議，使廠商不為投標之犯行，各時間緊
    接，犯罪構成要件相同，均顯係基於概括犯意反覆為之，各
    應依刑法第56條規定，以一罪論，並分別加重其刑。被告甲○○、丙○○就林內鄉公所招標之烏塗村工程部分多次以協
    議，使廠商不為投標之行為，係於同1犯意下之接續行為，
    僅侵害1個國家法益，為接續犯，僅論以1罪。
三、被告甲○○前於90年間因竊盜案件，經臺灣高等法院臺中分
    院以91年度上易字第565號判處有期徒刑3月，於91年5月27
    日確定，甫於91年8月13日易科罰金執行完畢；被告丙○○
    前於88年間因恐嚇案件，經臺灣嘉義地方法院於89年2月29
    日，以88年度易字第1460號判處有期徒刑8月，並經本院於
    89年5月9日，以89年度上易字第731號駁回上訴確定，甫於
    91年6月6日縮短刑期執行完畢；各有臺灣高等法院被告全國
    前案紀錄表1份在卷可參，被告甲○○、丙○○各於前開有
    期徒刑執行完畢後5年內再犯本件有期徒刑以上之罪，均為
    累犯，均應依刑法第47條規定，加重其刑，並各依法遞加重
    其刑。
四、原審因予適用政府採購法第87條第4項、刑法第11條前段、
    第28條、第132條第1項、第134條、第70 條、第55條、第56
    條、第47條、罰金罰鍰提高標準條例第1條前段，並審酌被
    告甲○○為高職肄業，教育程度中等，從事土木工程，月入
    3 萬元，工作及收入均固定，目前未婚，無家累；被告丙○○為高職畢業，教育程度中等，從事建材、工程方面工作，
    工作及收入均固定，膝下2子均已長大成人，又其涉案情節
    較重；及被告二人犯罪之手段平和、並未對被害人生命、身
    體或財產造成損害，所生危害非詎，且犯罪後均坦承犯行態
    度尚佳等一切情狀，分別量處甲○○有期徒刑八月，丙○○
    有期徒刑十月，本院核其認事用法俱無不合，量刑亦稱妥適
    ，被告等上訴意旨請求改判緩刑或易科罰金，惟被告等為累
    犯，不得宣告緩刑，本罪為最輕六月以上有期徒刑之罪，被
    告為累犯，應予加重其刑，亦不得判處六月以下，得易科罰
    金之刑，上訴為無理由，應予駁回。
據上論結，應依刑事訴訟法第368條，判決如主文。
本案經檢察官趙中岳到庭執行職務。
中　　華　　民　　國　　94　　年　　11　　月　　16　　日
                  刑事第三庭    審判長法　官　陳義仲
                                      法　官　宋明蒼
                                      法　官　楊子莊
以上正本證明與原本無異。
如不服本判決，應於收受本判決後十日內向本院提出上訴書狀。
其未敘述上訴理由者並得於提起上訴後十日內向本院補提理由書
狀（均須按他造當事人之人數附繕本）「切勿逕送上級法院」。
　　　　　　　　　　　　　　　　　　　書記官　王全龍
中　　華　　民　　國　　94　　年　　11　　月　　18　　日
附錄法條：
政府採購法第87條
意圖使廠商不為投標、違反其本意投標，或使得標廠商放棄得標
、得標後轉包或分包，而施強暴、脅迫、藥劑或催眠術者，處 1
年以上7 年以下有期徒刑，得併科新臺幣3 百萬元以下罰金。
犯前項之罪，因而致人於死者，處無期徒刑或7 年以上有期徒刑
；致重傷者，處3 年以上10年以下有期徒刑，各得併科新臺幣 3
百萬元以下罰金。以詐術或其他非法之方法，使廠商無法投標或
開標發生不正確結果者，處5 年以下有期徒刑，得併科新臺幣 1
百萬元以下罰金。
意圖影響決標價格或獲取不當利益，而以契約、協議或其他方式
之合意，使廠商不為投標或不為價格之競爭者，處6 月以上5 年
以下有期徒刑，得併科新臺幣1 百萬元以下罰金。
意圖影響採購結果或獲取不當利益，而借用他人名義或證件投標
者，處3 年以下有期徒刑，得併科新臺幣1 百萬元以下罰金。
容許他人借用本人名義或證件參加投標者，亦同。
第 1 項、第 3 項及第 4 項之未遂犯罰之。
中華民國刑法第132 條 (洩漏國防以外之秘密罪)
公務員洩漏或交付關於中華民國國防以外應秘密之文書、圖畫、
消息或物品者，處三年以下有期徒刑。
因過失犯前項之罪者，處一年以下有期徒刑、拘役或三百元以下
罰金。
非公務員因職務或業務知悉或持有第1 項之文書、圖畫、消息或
物品，而洩漏或交付之者，處一年以下有期徒刑、拘役或三百元
以下罰金。
附表一（被告李勝駩所查詢並洩漏之車籍資料）：
┌──┬────┬───────┬─────────────┐
│編號│查詢日期│查詢之車牌號碼│備                     註 │
├──┼────┼───────┼─────────────┤
│ 1. │92.3.28 │3W-2312       │                          │
│    │        ├───────┼─────────────┤
│    │        │0N-0559       │                          │
├──┼────┼───────┼─────────────┤
│ 2. │92.5.17 │PJ-6651       │                          │
│    │        ├───────┼─────────────┤
│    │        │9J-6651       │起訴書誤載為9J-0651       │
│    │        ├───────┼─────────────┤
│    │        │9R-5722       │                          │
│    │        ├───────┼─────────────┤
│    │        │0E-7546       │                          │
├──┼────┼───────┼─────────────┤
│ 3. │92.5.19 │SL-8795       │                          │
│    │        ├───────┼─────────────┤
│    │        │AC-2566       │起訴書誤載為AC-2556       │
│    │        ├───────┼─────────────┤
│    │        │A6-9217       │                          │
├──┼────┼───────┼─────────────┤
│ 4. │92.5.26 │SH-2595       │                          │
│    │        ├───────┼─────────────┤
│    │        │KU8-138       │                          │
├──┼────┼───────┼─────────────┤
│ 5. │92.5.27 │NTR-918       │                          │
│    │        ├───────┼─────────────┤
│    │        │9R-0002       │起訴書誤載為9R-002        │
│    │        ├───────┼─────────────┤
│    │        │N4-0506       │                          │
│    │        ├───────┼─────────────┤
│    │        │IS-7499       │此為鄭正國所駕駛之車輛車號│
├──┼────┼───────┼─────────────┤
│ 6. │92.5.28 │RV-6936       │此為陳忠燻所駕駛之車輛車號│
├──┼────┼───────┼─────────────┤
│ 7. │92.5.29 │SF-9838       │                          │
└──┴────┴───────┴─────────────┘
附表二：
┌──┬─────┬────┬───────┬───────┬─────┬──────┐
│編號│被害人及所│接洽時間│接  洽  地  點│接  洽  情  形│被害人所領│備        註│
│    │駕駛之車輛│        │              │              │取之標單  │            │
├──┼─────┼────┼───────┼───────┼─────┼──────┤
│ 1. │廖祿桓    │九二一工│廖祿桓位於台中│廖祿桓不在該處│古坑鄉公所│廖祿桓並未收│
│    │9C-8318   │程開標前│縣豐原市圓環東│，由家人告以接│九二一工程│取被告所交付│
│    │休旅車    │1、2日下│路684 巷9 弄23│洽者行動電話後│標單      │之金錢      │
│    │          │午      │號之住處      │，再由接洽者另│          │            │
│    │          │        │              │以該電話聯繫廖│          │            │
│    │          │        │              │祿桓，另行約定│          │            │
│    │          │        │              │地點洽談。    │          │            │
│    │          ├────┼───────┼───────┤          │            │
│    │          │九二一工│台中市○○○路│詢問廖祿桓是否│          │            │
│    │          │程開標前│及向心南路口之│曾至古坑鄉公所│          │            │
│    │          │1、2日18│便利商店對面  │購買標單，且表│          │            │
│    │          │、19時許│              │示欲購買其標封│          │            │
│    │          │        │              │。            │          │            │
├──┼─────┼────┼───────┼───────┼─────┼──────┤
│ 2. │乙○○    │92年5 月│乙○○位於南投│詢問乙○○是否│林內鄉公所│乙○○有收取│
│    │TEJ-806   │27日夜間│縣竹山鎮○○路│從事工程工作  │烏塗村工程│1萬元報酬。 │
│    │輕型機車  │        │37 號 之住處  │              │標單      │            │
│    │          │        │              │              │          │此係依據92年│
│    │          │        │              │              │          │5月27 日王朝│
│    │          │        │              │              │          │瑋與顏榮星之│
│    │          │        │              │              │          │通信監察作業│
│    │          │        │              │              │          │譯文之內容認│
│    │          │        │              │              │          │定。        │
├──┼─────┼────┼───────┼───────┼─────┼──────┤
│ 3. │陳忠燻    │92年5 月│陳忠燻位於南投│詢問陳忠燻是否│林內鄉公所│陳忠燻並未收│
│    │RV-6936   │底領標當│縣竹山鎮民生巷│曾至林內鄉公所│烏塗村工程│取被告所交付│
│    │廂型汽車  │天      │94之8號之住處 │購買標單，要求│標單      │之2千元現金 │
│    │          │        │              │陳忠燻放棄該工│          │            │
│    │          │        │              │程之投標，且表│          │此係依據92年│
│    │          │        │              │示欲購買其標單│          │5 月28日張隆│
│    │          │        │              │。            │          │茂與甲○○之│
│    │          │        │              │              │          │通信監察作業│
│    │          │        │              │              │          │譯文之內容認│
│    │          │        │              │              │          │定。        │
└──┴─────┴────┴───────┴───────┴─────┴──────┘
